【裁判字號】    98,審簡上,120
【裁判日期】    980624
【裁判案由】    詐欺
【裁判全文】
臺灣士林地方法院刑事判決           98年度審簡上字第120號
上  訴  人  臺灣士林地方法院檢察署檢察官
被      告  戊○○
上列上訴人因被告詐欺案件，不服本院內湖簡易庭中華民國98年
3 月13日98年度湖簡字第97號第一審刑事簡易判決（起訴案號：
臺灣士林地方法院檢察署98年度偵字第1278號、第1285號），提
起上訴，暨併案審理（臺灣臺北地方法院檢察署98年度偵字第41
76號），本院管轄第二審之合議庭判決如下：
    主  文
原判決撤銷。
戊○○幫助意圖為自己不法之所有，以詐術使人將本人之物交付
，處有期徒刑月，如易科罰金以新臺幣壹仟元折算壹日。
    事  實
一、戊○○於民國97年11月間下旬某日，見中國時報分類廣告欄
    有一應徵當鋪外務之平面廣告，乃撥打該廣告所載之電話與
    一姓名、年籍不詳自稱「江先生」之成年男子聯繫，經該男
    子在電話中以工作需要為由，要求被告提供提款卡及密碼等
    資料，戊○○明知將自己帳戶供不熟識之他人使用，依一般
    社會生活經驗，本可得預見可能幫助不法犯罪集團掩飾或隱
    匿犯罪所得之財物，致使被害人及警方追查無門，仍不違背
    其本意，基於幫助詐欺取財之不確定故意，於民國97年11月
    28日下午2 、3 時許，在臺北市○○區○○路住處附近，將
    其所開設之華南商業銀行南港分行（下稱華南銀行）帳戶（
    帳號：000-000000000000號）、中華郵政股份有限公司臺北
    民權郵局（下稱民權郵局）帳戶（帳號：000-0000000-0000
    000 號）金融卡及密碼提供予該姓名、年籍不詳自稱「江先
    生」之成年男子，嗣該「江先生」再將上開提存工具轉交予
    所屬詐欺集團作為存、提、匯款之用，而以此方式幫助該詐
    欺集團向他人詐取財物。嗣該詐欺集團成員即意圖為自己不
    法所有之詐欺取財犯意，分別為：(一)於97年11月28日晚間，
    丁○○、丙○○因網路購物，分別在其住處接獲該詐騙集團
    成員致電，佯稱因網路購物付款方式誤設為分期付款，將遭
    連續扣款，丁○○、丙○○不疑有他，陷於錯誤，於當晚即
    依該詐騙集團指示操作提款機，分別將新臺幣（下同）6,01
    7 元、29,998元匯至戊○○上開華南銀行帳戶內，匯入之款
    項再由詐騙集團成員提領一空。(二)於同年月30日，乙○○、
    甲○○因網路購物，分別接獲該詐騙集團成員致電，佯稱因
    網路購物付款方式誤設為分期付款，將遭連續扣款，乙○○
    、甲○○不疑有他，陷於錯誤，於當晚即依該詐騙集團指示
    操作提款機，分別將18,358元、28,998元匯至戊○○上開民
    權郵局帳戶內，匯入之款項再由詐騙集團成員提領一空。嗣
    丁○○、丙○○、乙○○、甲○○等發覺遭詐騙後報警循線
    查獲。
二、案經臺北市政府警察局南港分局報告臺灣士林地方法院檢察
    署檢察官偵查起訴暨併案審理。
    理  由
壹、程序部分：
    被告及檢察官對於以下證人等於警詢所為之證述，均不爭執
    證據能力，並於審理程序同意作為證據，本院審酌其等證言
    作成時之狀況，認為並無不適當之情事，依刑事訴訟法第15
    9 條之5 之規定，均認有證據能力，合先說明。
貳、實體部分：
一、訊之被告戊○○矢口否認有幫助詐欺取財犯行，辯稱：伊並
    無故意將帳戶交予他人作為詐騙使用云云。經查，本件被告
    戊○○對於如何於上開時、地將前開華南銀行及民權郵局帳
    戶之提存工具交予自稱「江先生」之男子，且被害人丁○○
    、丙○○、乙○○、甲○○對於如何於上開時、地受詐騙而
    陷於錯誤，並將上開金額匯入被告所設上開華南銀行及郵局
    帳戶之事實，業據被告於警詢、檢察官偵查及本院審理中坦
    承不諱，且經證人即被害人丁○○、丙○○、乙○○、甲○○分別於警詢中指證明確，並有被害人丁○○提出之臺北富
    邦銀行自動櫃員機交易明細單、被害人丙○○提出之臺新銀
    行自動櫃員機交易明細表、被害人乙○○提出之新光銀行自
    動櫃員機交易明細單、被害人甲○○提出之郵政自動櫃員機
    交易明細表各1 紙、華南商業銀行南港分行97年12月9 日（
    97）華南港（存）字第0301號函檢送被告戊○○所設上開華
    南銀行帳戶之開戶資料、開戶迄今交易明細表、中華郵政股
    份有限公司98年1 月20日儲字第0980009267號函檢送被告戊○○所設上開郵局帳戶立帳申請書、客戶歷史交易清單及中
    華郵政股份有限公司臺北郵局97年12月24日北營字第097090
    4408號函檢送被告戊○○所設上開郵局帳戶之資金流向資料
    各1 份附卷可稽，應甚明確，而堪認定。
二、又按金融存款帳戶，係作為存戶個人財產保管之用，與存戶
    之存摺、提款卡及密碼相結合，其專屬性、私密性甚高，除
    非本人或與本人具密切之關係者，難認有何理由可自由流通
    使用該存摺、提款卡及密碼，而一般人亦均應有妥為保管存
    摺、提款卡及密碼，以防止被他人冒用之認識，縱有特殊情
    況偶有將存摺、提款卡及密碼交付他人之需，亦必深入瞭解
    其用途後再行提供使用，此為吾人日常生活經驗與事理；且
    觀諸現今社會上，詐騙者蒐購人頭帳戶，持以作為詐欺取財
    犯罪所得掩飾之用，常有所聞，出借帳戶予非親非故之人，
    受讓人可能係為從事詐欺犯罪，已屬人盡皆知之事。被告於
    本院準備程序中自承係為求職而在路邊交付上開帳戶之提款
    上及密碼予他人，該他人如何聯絡及工作場所在何處？被告
    並不知悉，而且應徵工作何以必須交付其本人之帳戶提存工
    具？亦與常情不符，被告於交付帳戶提存工具時，為成年人
    ，堪信其具有相當之智識及社會經驗，對於其個人所有上開
    金融機構帳戶之提款卡及密碼等物，應同一般人均具備妥善
    且謹慎為保管、使用該等文件及證件之注意程度，是被告應
    可預見其交付上開金融機構帳戶之提款卡及密碼予他人，恐
    將幫助該他人利用其金融機構帳戶，作為詐欺犯罪使用，其
    在能預見提供自己金融帳戶之提款卡及密碼予不認識之人，
    可能遭人將之作為從事詐欺取財等犯罪行為工具之情況下，
    仍將上開華南銀行、民權郵局帳戶之提款卡及密碼等資料，
    交付予詐騙集團成員使用，顯然對於該帳戶提款卡等物將可
    能作為不法使用有所認知，雖依卷內事證並無積極證據證明
    被告知悉該收受帳戶之詐欺集團成員及所屬詐欺集團將如何
    犯罪，而無法推定被告與該詐欺集團成員有共同實施詐欺犯
    行之犯意聯絡，惟被告既對金融帳戶交付他人使用，可能遭
    持以從事詐欺財產犯罪既有所認知，其幫助他人犯詐欺取財
    罪之不確定犯罪故意甚明，則被告上開所辯，尚屬卸責之詞
    ，自難採信，而其幫助犯詐欺取財之犯行堪以認定。
三、核被告所為，係犯刑法第339 條第1 項之詐欺取財罪。被告
    對詐欺正犯提供帳戶資以助力，但並未參與詐欺犯罪行為之
    實行，應屬幫助他人實行犯罪行為，為幫助犯，乃依刑法第
    30條第2 項之規定減輕其刑。又被告係基於1 個提供帳戶供
    詐欺集團使用之犯意，交付上開2 個帳戶提存工具，應認僅
    構成1 次幫助之行為，被告係以一提供帳戶之幫助行為，同
    時幫助詐欺集團詐得前揭被害人財物，係一行為而觸犯4 個
    幫助詐欺取財既遂罪，為想像競合犯，應以幫助詐欺取財既
    遂罪之一罪論斷。併案審理關於被害人乙○○、甲○○部分
    ，雖未據檢察官於聲請簡易判決處刑書中敘及，然與聲請簡
    易判決處刑書所敘及之部分，有想像競合犯之裁判上一罪關
    係，應為起訴效力所及（聲請簡易判決處刑與提起公訴有同
    一之效力），本院自得併予審理。原審以被告罪證明確，予
    以論罪科刑，固非無見，惟就被害人乙○○、甲○○部分之
    幫助詐欺取財犯行，未及併予審酌，檢察官上訴意旨就此部
    分指摘原判決不當，為有理由，自應由本院予以撤銷改判。
    爰審酌被告未經深思熟慮，竟輕易提供銀行及郵局帳戶供他
    人掩飾犯罪所得使用，非但增加被害人尋求救濟之困難，造
    成社會人心不安，亦助長詐騙犯罪者之氣焰，使詐欺犯罪者
    得以順利取得詐欺所得之財物，危害財產交易安全擾亂金融
    秩序甚鉅，及其品行、犯後態度等一切情狀，量處如主文所
    示之刑，並諭知易科罰金折算標準，以示懲儆。
據上論斷，應依刑事訴訟法第455 條之1 第1 項、第3 項、第36
9 條第1 項前段、第364 條、第299 條第1 項前段，刑法第339
條第1 項、第30條第2 項、第55條、第41條第1 項前段，刑法施
行法第1 條之1 第1 項、第2 項前段，判決如主文。
本案經檢察官鄭堤升到庭執行職務。
中    華    民    國    98    年    6     月    24    日
                  刑事第一庭法  官  雷雯華
                            法  官  周明鴻
                            法  官  王沛雷
以上正本證明與原本無異。
本件不得上訴。
                            書記官  陳麗津
中    華    民    國    98    年    6     月    24    日
附錄本案論罪科刑法條之依據：
刑法第339 條第1 項
意圖為自己或第三人不法之所有，以詐術使人將本人或第三人之
物交付者，處5 年以下有期徒刑、拘役或科或併科1 千元以下罰


司法院資訊處製作；財團法人民間司法改革基金會備份。
